【裁判字號】    92,訴,111
【裁判日期】    920529
【裁判案由】    違反森林法
【裁判全文】
臺灣宜蘭地方法院刑事判決                          九十二年度訴字第一一一號
    公  訴  人  臺灣宜蘭地方法院檢察署檢察官
    被      告  丙○○
                丁○○
                甲○○
右列被告等因違反森林法案件，經檢察官提起公訴（九十一年度偵字第三三八三號）
，本院判決如左：
    主  文
丙○○、丁○○、甲○○均無罪。
    理  由
一、公訴意旨略以：被告丙○○、丁○○與甲○○於民國九十一年十二月十三日下午
    三時許，在宜蘭縣南澳鄉羅東林管處第六二號林班地即森林地上，未經許可，由
    甲○○駕駛怪手，丙○○、丁○○從旁協助，共同在前開森林地擅自開闢道路，
    預定在森林地內挖取溫泉，後因木材擋住道路而用鋼索綁住二根檜木後，以怪手
    拖行清除障礙時，怪手履帶脫落，嗣同日晚間九時許再前開地點修理怪手時為警
    當場查獲。因認被告等涉有森林法第五十條第一項於他人森林內，擅自墾殖罪嫌
    等等。
二、按犯罪事實應依證據認定之，無證據不得推定其犯罪事實，刑事訴訟法第一百五
    十四條定有明文。又認定不利於被告之事實，須依積極證據，苟積極證據不足為
    不利於被告事實之認定時，即應為有利於被告之認定，更不必有何有利之證據。
    另被告之自白，經查明與事實不符者，自不得採為證據。最高法院三十年上字第
    八一六號及三十年上字第二七八五號判例意旨參照。復按森林法第五十一條第一
    項之擅自墾殖占用罪，需以行為人於他人森林或林地內，擅自墾殖或占用者，為
    構成要件，苟行為人欠缺墾殖或占用之犯意與行為，即與該罪之構成要件不符，
    自難逕論以該罪。
三、訊據被告丙○○、丁○○、甲○○均堅決否認有右揭犯行，均辯稱：伊等住宜蘭
    縣南澳鄉南澳車站附近，而住處附近之南澳北溪原有一「四區」野溪溫泉，後因
    前往該處泡溫泉之遊客過多，不敷使用，復聽某長者提及沿該溪溪谷溫泉源頭多
    處，乃相約由被告甲○○駕駛其所有平時整地種薑過濾石頭使用之挖土機前往該
    「四區」溫泉上游約三、四百公尺處，擬另挖一野溪溫泉使用，乃於九十一年十
    二月十三日下午三時許，僱用板車載運前揭挖土機前往行政院農業委員會林務局
    羅東林區管理處南澳事業區第六十二班地（金岳四區），而駛至該金岳四區○○
    地路面盡頭，再由甲○○駕駛挖土機載丙○○朝預定開挖溫泉處駛去，然挖土機
    駛進二十餘公尺即因漂流木擋路，無法前進，被告甲○○乃與丙○○以鋼索綁住
    漂流木擬拖往路旁，惟因挖土機履帶脫落，伊等乃連絡叫「阿安」之蔡姓工人於
    同日晚上七時許至該處修理履帶，而被告丁○○因見甲○○與丙○○遲遲未返，
    乃於同日晚上七時許自行騎機車前往，三人在該處等候「阿安」修理至晚上九時
    許，警察即會同羅東林區管理處南澳工站（以下稱羅東林管處南澳工作站）人員
    趕至，伊等並無墾殖或占用他人森林或林地之犯行等語。經查，本案係宜蘭縣警
    察局蘇澳分局碧候派出所於同日晚上八時五十分接獲民眾檢舉，乃由該派出所員
    警乙○○前往查看，而乙○○趕至現場時，見該挖土機以鋼索綁住一株漂流木，
    一株則橫倒路旁，並有另一人在場修理挖土機，乃連絡支援警力並會同羅東林管
    處南澳站巡視人員戊○○於同日晚上九時二十分許趕至當場查獲，而可供車輛通
    行之水泥地路盡處與查獲處約十五公尺，儘芒草叢生，水泥地沿途以及水泥地盡
    處至查獲地均無任何挖土機挖掘之痕跡，僅在水泥地路盡處與查獲處間，有挖土
    機輾過芒草外倒之痕跡，而南澳北溪確有一「四區」野溪溫泉，平時使用者眾多
    等情，業據證人乙○○到庭證述綦詳。又查獲地屬羅東林區管理處南澳事業區第
    六十二班地，被告等以挖土機綁住之一株木頭及橫到路旁之另株木頭，均屬紅檜
    漂流木，有羅東林管處南澳工作站九十一年十二月二十七日九一羅南政字第二三
    一九號函附之森林被害告訴書、報告書、被害價格（山價）查定書在卷可稽，而
    查獲地距水泥地路面實際丈量約二十公尺，其間並無任何挖土機挖掘之痕跡等情
    ，有現場照片可稽（警卷第二十四頁，偵查卷第三十一頁、第三十五頁至三十八
    頁），且據證人即羅東林管處南澳工作站巡視人員戊○○到庭證述明確。綜上情
    節以觀，被告等原欲開挖野溪溫泉而駕駛挖土機前往，惟駛至半途即因挖土機故
    障而被查獲，被告等並無任何墾殖他人森林或林地之犯行，已臻明確。揆之首揭
    說明，即難令被告三人負違反森林法第五十一條第一項之罪責。此外復查無其他
    積極證據足資證明被告三人有何違反森林法第五十一條第一項之犯行，其犯罪應
    屬不能證明，自應為無罪之諭知。
據上論斷，應依刑事訴訟法第三百零一條第一項，判決如主文。
本案經檢察官吳慧蘭到庭執行職務
中      華      民      國    九十二    年      五     月   二十九     日
                                        臺灣宜蘭地方法院刑事第二庭
                                            法  官  林  楨  森
右正本證明與原本無異。
如不服本判決，應於判決送達後十日內向本院提出上訴狀( 應附繕本 )。
                                            書記官  廖  文  章
中      華      民      國    九十二    年      五     月   二十九     日


司法院資訊處製作；財團法人民間司法改革基金會備份。
